【裁判字號】    89,台非,360
【裁判日期】    891012
【裁判案由】    偽造文書
【裁判全文】
最高法院刑事判決                                八十九年度台非字第三六○號
    上訴人  最高法院檢察署檢察總長
    被  告  甲○○
右上訴人因被告偽造文書案件，對於台灣彰化地方法院員林簡易庭中華民國八十八年
十二月二十一日第一審確定簡易判決（八十八年度員簡字第一五二號，聲請簡易判決
處刑案號：台灣彰化地方法院檢察署八十八年度偵字第三四七二號），認為違法，提
起非常上訴，本院判決如左：
    主  文
原判決撤銷。
甲○○共同行使變造特許證，足以生損害於公眾及他人，處有期徒刑月，如易科罰
金，以佰元折算壹日。
    理  由
非常上訴理由稱：「一、按判決不適用法則或適用不當者，為違背法令，刑事訴訟法
第三百七十八條定有明文。復按刑法上之累犯，以受有期徒刑之執行完畢，或受無期
徒刑或受有期徒刑一部之執行而赦免後，五年以內再犯有期徒刑以上之罪者，始足當
之，刑法第四十七條定有明文。次查刑法第七十九條之一第一項規定：『二以上徒刑
併執行者，第七十七條所定最低應執行之期間，合併計算之。』同條第三項規定：『
依第一項規定合併計算執行期間而假釋者，前條第一項規定之期間，亦合併計算之』
，則在合併執行之情形，經許其假釋出獄者，其報請許可假釋所須最低應執行之期間
，既合併計算；且假釋期間（即殘刑期間），亦合併計算之，其期間即無從區分。從
而不論假釋出獄前所執行之期間是否已逾其中任一罪之刑期，亦不論嗣後其假釋有無
被撤銷，在假釋期間內，均應認為尚未執行完畢。其於執行逾其中任一罪之刑期後五
年內之假釋期間，再犯有期徒刑以上之罪者，不應論以累犯（民國八十八年七月二十
日最高法院第四次刑事庭會議決議參照）。本件原判決係以被告甲○○因違反麻醉藥
品管理條例案件被判處有期徒刑四月，於八十六年八月二十二日執行完畢，而認定被
告構成累犯。惟查被告雖於八十二年底因違反麻醉藥品管理條例案件，經台灣彰化地
方法院判處有期徒刑四月，於八十三年四月二十一日判決確定，經該台灣彰化地方法
院檢察署檢察官簽發指揮書發監執行，其刑期自八十六年五月八日起算，原應執行至
八十六年八月二十二日期滿。然被告於八十三年八月二十二日，又因違反麻醉藥品管
理條例案件，經台灣台中地方法院判決應執行有期徒刑三年六月確定，並由台灣台中
地方法院檢察署檢察官換發指揮書發監執行（八十四年執更字第一六七八號），刑期
自八十六年五月八日起算（接續台灣彰化地方法院檢察署八十三年執緝字第一四六號
），至八十九年十月二十二日執行完畢。嗣於八十五年六月二十七日因判決假釋保護
管束而出獄。然被告因又犯有期徒刑以上刑之罪而遭撤銷假釋，有台灣彰化地方法院
檢察署刑案資料查註紀錄表、台灣彰化地方法院被告全國前案紀錄表各一份附卷可稽
。足見被告上開因違反麻醉藥品管理條例所判處之有期徒刑並未執行完畢。是被告於
八十七年三月十四日所為本件偽造文書犯行，自不能以累犯論處。詎原判決未查，仍
予以判處累犯，顯有適用法則不當之違法。二、案經確定，且對被告不利，爰依刑事
訴訟法第四百四十一條、第四百四十三條提起非常上訴，以資糾正」等語。
本院按判決不適用法則或適用不當者，為違背法令，刑事訴訟法第三百七十八條定有
明文。又二以上徒刑併執行者，依刑法第七十九條之一第一項規定，其報請許可假釋
所定最低應執行之期間，合併計算；同條第三項並規定假釋期間（殘餘刑期）亦合併
計算之。故在二以上徒刑合併執行之情形，即無從將合併執行之刑期割裂，假釋期間
亦同。從而關於累犯之認定，必合併計算之假釋期滿未經撤銷假釋，五年以內再犯有
期徒刑以上之罪者，始足當之。依卷內台灣彰化地方法院檢察署刑案資料查註紀錄表
及台灣彰化地方法院被告全國前案紀錄表記載，被告於八十二年間因煙毒案件，經台
灣高等法院台中分院判處有期徒刑三年二月確定（八十二年度上訴字第二二四三號）
，八十三年三月九日刑期起算，指揮書執畢日期為八十六年五月七日。又於八十二年
間因違反麻醉藥品管理條例案件，經台灣彰化地方法院判處有期徒刑四月確定（八十
三年度易緝字第二六號），八十六年五月八日刑期起算，指揮書執畢日期為八十六年
八月二十二日。復於八十三年間因煙毒案件，經台灣台中地方法院判處有期徒刑三年
四月確定（八十三年度訴字第一九四四號），八十六年八月二十三日刑期起算，指揮
書執畢日期為八十九年十二月二十二日。而上開違反麻醉藥品管理條例案件所處有期
徒刑四月及煙毒案件所處有期徒刑三年四月，經裁定定其應執行之刑為有期徒刑三年
六月，八十六年五月八日刑期起算，指揮書執畢日期為八十九年十月二十二日。嗣於
八十五年六月二十七日經假釋出監並付保護管束，縮刑期滿日期為八十九年六月十日
（見偵查卷第二頁至第七頁、原審卷第三頁至第九頁）。故被告所犯上開三罪所處之
有期徒刑，係合併執行，並合併計算假釋期間。其於八十七年三月十四日再犯本件偽
造文書罪，仍在其假釋期間，不構成累犯。乃原判決疏未細察以累犯論處，顯有判決
不適用法則之違背法令。案經確定，非常上訴意旨，執以指摘，洵有理由。因原判決
不利於被告，應由本院將該判決撤銷改判，酌情量處如主文第二項所示之刑，以資糾
正。
據上論結，應依刑事訴訟法第四百四十七條第一項第一款但書，刑法第二十八條、第
二百十六條、第二百十二條、第四十一條，罰金罰鍰提高標準條例第一條前段、第二
條，判決如主文。
中      華      民      國    八十九    年      十      月     十二     日
                              最高法院刑事第六庭
                                  審判長法官  紀  俊  乾
                                        法官  黃  正  興
                                        法官  陳  東  誥
                                        法官  張  春  福
                                        法官  韓  金  秀
      右正本證明與原本無異
                                              書  記  官
中      華      民      國    八十九    年      十      月     十七     日


司法院資訊處製作；財團法人民間司法改革基金會備份。
